【裁判字號】    99,上訴,1857
【裁判日期】    990621
【裁判案由】    毒品危害防制條例
【裁判全文】
臺灣高等法院刑事判決                99年度上訴字第1857號
上  訴  人
即  被  告  甲○○
上列上訴人因違反毒品危害防制條例案件，不服臺灣板橋地方法
院99年度訴字第843號，中華民國99年4月21日第一審判決（起訴
案號：臺灣板橋地方法院檢察署99年度毒偵字第89號），提起上
訴，本院判決如下：
    主  文
上訴駁回。
    理  由
一、按刑事訴訟法第350條、第361條、第362條、第367條規定，
    不服地方法院之第一審判決而上訴者，須提出上訴書狀，並
    應敘述具體理由，為上訴必備之程式；其所提出之書狀未敘
    述上訴理由，或僅曾以言詞陳述上訴理由者，均應於上訴期
    間屆滿後20日內補提理由書於第一審法院。第一審法院經形
    式審查，認逾期未補提上訴理由者，應定期間先命補正；逾
    期未補正者，為上訴不合法律上之程式，應以裁定駁回。倘
    已提出上訴理由，但所提非屬具體理由者，則由第二審法院
    以上訴不合法律上之程式，判決駁回。而所謂具體理由，必
    係依據卷內既有訴訟資料或提出新事證，指摘或表明第一審
    判決有何採證認事、用法或量刑等足以影響判決本旨之不當
    或違法，而構成應予撤銷之具體事由，始克當之（例如：依
    憑證據法則具體指出所採證據何以不具證據能力，或依憑卷
    證資料，明確指出所為證據證明力之判斷如何違背經驗、論
    理法則）；倘僅泛言原判決認定事實錯誤、違背法令、量刑
    失之過重或輕縱，而未依上揭意旨指出具體事由，或形式上
    雖已指出具體事由，然該事由縱使屬實，亦不足以認為原判
    決有何不當或違法者（例如：對不具有調查必要性之證據，
    法院未依聲請調查亦未說明理由，或援用證據不當，但除去
    該證據仍應為同一事實之認定），皆難謂係具體理由，俾與
    第二審上訴制度旨在請求第二審法院撤銷、變更第一審不當
    或違法之判決，以實現個案救濟之立法目的相契合，並節制
    濫行上訴（最高法院97年度臺上字第892號判決意旨參照）
    。又依刑事訴訟法第367條之文義及立法意旨，僅於「上訴
    書狀未敘述上訴理由」之情形，為保障上訴人之權益，始有
    補正之問題。至有無敘述理由，第一審法院僅作形式上之審
    查，如上訴書狀形式上已敘述不服原判決之意旨者，即與未
    敘述上訴理由之情形有別，無庸再命補正；至於其理由是否
    具體，則屬第二審法院審查之範圍，亦不在命補正之列。亦
    即上訴書狀已記載理由，並有具體之敘述時，其上訴既屬合
    法，第二審法院固應就其理由之是否可取，為實體之審理及
    判斷；如認其上訴書狀雖記載理由，但並未具體敘述時，則
    無須再命補正，可逕認其上訴不合法，以判決駁回之（最高
    法院97年度臺上字第3889號判決意旨參照）。
二、本件經原審審理後，認為：
（一）被告甲○○有違反麻醉藥品管理條例等前科（於本案中均
      不構成累犯）。前因施用毒品案件經原審以97年度毒聲字
      第597號裁定送觀察、勒戒後，認有繼續施用毒品之傾向
      ，再經原審以97年度毒聲字第1406號裁定令入戒治處所施
      以強制戒治，嗣於民國（下同）98年3月2日執行完畢釋放
      出所，並由臺灣板橋地方法院檢察署檢察官以98年度戒毒
      偵字第214號為不起訴處分確定。詎甲○○仍不知悛悔，
      於前開強制戒治執行完畢釋放後五年內，復基於施用第一
      級毒品海洛因（下稱海洛因）、第二級毒品甲基安非他命
      （下稱甲基安非他命）及第二級毒品大麻（下稱大麻）之
      犯意，先於98年12月8日某時，在其位於臺北縣新莊市○
      ○○路62巷2號2樓之居所內，以將大麻捲入香菸內點火後
      吸食其煙氣之方式，施用大麻一次；又於同年月9日晚間8
      時許，在上開居所內，以將海洛因粉末摻入香菸後，再點
      火吸食其煙霧之方式，非法施用海洛因一次；再於同年月
      10日下午4時許，在上開居所內，以將甲基安非他命粉末
      置於玻璃球吸食器內，再於其下方點火燒烤產生煙霧後加
      以吸用之方式，非法施用甲基安非他命一次。嗣於98 年
      12月10日下午5時30分許，為警持原審所核發98年度聲搜
      字第3853號搜索票至上址搜索而查獲，並扣得甲基安非他
      命殘渣袋1只、安非他命吸食器1組、玻璃球1顆、分裝袋4
      只、分裝鏟6支、甲基安非他命7包（淨重共計約34公克）
      、第三級毒品愷他命2包（淨重共計約23公克）、及行動
      電話4支（含SIM卡四張）等物（所涉販賣第二級毒品及意
      圖販賣而持有第三級毒品犯行部分，業由檢察官另行以98
      年度偵字第34264號案件偵查中）。另又經甲○○同意後
      帶同員警至臺北縣三重市○○○街175巷8號3樓305室實施
      搜索，復扣得其所有之安非他命吸食器一組。案經臺北縣
      政府警察局新莊分局移送臺灣板橋地方法院檢察署檢察官
      偵查起訴。
（二）前揭施用海洛因及甲基安非他命部分之事實，業據被告於
      警詢、偵查及原審審理中均坦承不諱，施用大麻部分之事
      實，亦據被告於原審審理中供承甚明，而被告於上開時、
      地為警查獲後所採尿液經送臺灣檢驗科技股份有限公司以
      EIA酵素免疫分析法初步檢驗，及以GC/MS氣相層析質譜儀
      法確認檢驗結果，確均呈鴉片類（嗎啡）及甲基安非他命
      類、大麻類陽性反應乙節，亦有該公司98年12月22日、編
      號：UL/2009/ C0342號濫用藥物檢驗報告、姓名及代碼對
      照表各1紙（見偵卷第51、66頁）附卷可稽，暨甲基安非
      他命殘渣袋1只、安非他命吸食器2組、玻璃球1顆、分裝
      袋4只、分裝鏟6支等物扣案可資佐證，被告之自白既有上
      開證據足資補強，應堪信為真實。據此，本案事證明確，
      被告犯行堪以認定。
（三）被告前因施用毒品案件，經原審以97年度毒聲字第597 號
      裁定送觀察、勒戒後，認有繼續施用毒品之傾向，再經原
      審以97年度毒聲字第1406號裁定令入戒治處所施以強制戒
      治，嗣於98年3月2日執行完畢釋放出所，並由臺灣板橋地
      方法院檢察署檢察官以98年度戒毒偵字第214號為不起訴
      處分確定等情，有本院被告前案紀錄表1份在卷可參，其
      再犯本件施用第一級、第二級毒品之罪，係於強制戒治執
      行完畢後五年內再犯毒品危害防制條例第10條第1項、第2
      項之罪，依該條例第23條第2項規定，應逕予論罪科刑。
      按海洛因係毒品危害防制條例第2條第2項第1款所定之第
      一級毒品，甲基安非他命及大麻則均係上開條例第2條第2
      項第2款所定之第二級毒品，故核被告所為，係犯上開條
      例第10條第1項之施用第一級毒品罪及同條第2項之施用第
      二級毒品罪（二罪）。其施用前持有海洛因、甲基安非他
      命及大麻之行為，均為其施用之高度行為所吸收，而不另
      論罪。其所犯上開三罪間，犯意各別、行為互殊，應予分
      論併罰。爰審酌被告前已有違反麻醉藥品管理條例之前科
      ，且曾因施用毒品而經觀察、勒戒及強制戒治，有上開被
      告前案紀錄表一份在卷可按，猶再犯本件施用毒品犯行，
      可徵其悔意不深，遠離毒品之意志薄弱，惟其施用毒品係
      自戕行為，對他人法益尚無具體危害，及其施用毒品之動
      機，暨犯罪後坦承犯行之態度等一切情狀，就施用第一級
      毒品部分判處有期徒刑7月、就施用第二級毒品甲基安非
      他命部分判處有期徒刑5月、施用大麻部分判處有期徒刑3
      月，並定其應執行有期徒刑1年1月，扣案甲基安非他命殘
      渣袋1只內之微量甲基安非他命，為第二級毒品，不問屬
      於犯人與否，均應依毒品危害防制條例第18條第1項前段
      規定宣告沒收銷燬之。至盛裝上開甲基安非他命之外包裝
      袋1只，有防制毒品裸露、潮濕及便於攜帶之功能，與扣
      案之分裝袋4只、分裝鏟6支、安非他命吸食器2組及玻璃
      球1顆等物，均係被告所有供犯本件施用毒品犯行所用之
      物，業據其供承在卷，爰均併依刑法第38條第1項第2款之
      規定宣告沒收之。至扣案之甲基安非他命7包（淨重共計
      約34公克）、愷他命2包（淨重共計約23公克）及行動電
      話4支（含SIM卡四張）等物，被告於警詢及偵查中業已坦
      承有以行動電話與他人聯絡後販賣甲基安非他命之行為，
      並有通訊監察譯文1份在卷可按，是上開扣案物品應均與
      被告本件所為施用毒品之犯行無直接關聯，而為被告另涉
      犯販賣第二級毒品及持有第三級毒品犯行之重要證物（現
      由板橋地方法院檢察署以98年度偵字第34264號案件偵查
      中），爰均不併予諭知沒收，附此敘明。
三、本件被告不服原審判決，提起上訴，理由略稱：被告因家庭
    關係（育有1名年約8歲之女，配偶為外籍新娘，溝通上尚有
    困難），如在監執行，勢必影響家計生活，請准予易科罰金
    云云。惟查，按量刑係實體法上賦予法院得為自由裁量之事
    項，倘未有逾越法律所規定之範圍，或濫用其權限，即不得
    任意指摘為違法。原審判決就被告所犯施用第一級毒品部分
    判處有期徒刑7月、就施用第二級毒品甲基安非他命部分判
    處有期徒刑5月、施用大麻部分判處有期徒刑3月，並定其應
    執行有期徒刑1年1月，且已於判決理由中已詳予論敘刑法第
    57條之事由，並就被告所犯本案之情狀說明其審酌之根據及
    理由，尚無何違反經驗法則、論理法則、比例原則，或有何
    其他逾越法律所規定範圍或濫用權限之違法情事，被告上訴
    ，僅以家庭因素為辯請求准予易科罰金，並無理由，本件被
    告既未依據卷內既有訴訟資料或提出新事證，指摘或表明原
    審判決有何採證認事、用法或量刑等足以影響判決本旨之不
    當或違法，構成應撤銷之具體事由，顯不足以動搖或影響原
    判決之本旨及刑之量定，其上訴自屬不合法律上之程式，應
    予駁回，並不經言詞辯論為之。
據上論斷，應依刑事訴訟法第367條前段、第372條，判決如主文
。
中    華    民    國    99    年    6    月    21    日
                  刑事第五庭審判長法  官  高明哲
                                  法  官  林洲富
                                  法  官  高玉舜
以上正本證明與原本無異。
施用第一級毒品部分如不服本判決，應於收受送達後10日內向本
院提出上訴書狀，其未敘述上訴之理由者並得於提起上訴後10日
內向本院補提理由書（均須按他造當事人之人數附繕本）「切勿
逕送上級法院」。
其他不得上訴。
                                  書記官  許雅淩
中    華    民    國    99    年    6     月    23    日

司法院資訊處製作；財團法人民間司法改革基金會備份。
